【裁判字號】    97,訴,538
【裁判日期】    971226
【裁判案由】    毒品危害防制條例
【裁判全文】
臺灣板橋地方法院刑事判決               97年度訴字第538號
公  訴  人  臺灣板橋地方法院檢察署檢察官
被      告  甲○○
選任辯護人  周彥憑律師
            黃教倫律師
上列被告因違反毒品危害防制條例案件，經檢察官提起公訴（96
年度偵續字第316 號），本院判決如下：
    主  文
甲○○無罪。
    理  由
一、公訴意旨略以：被告甲○○明知海洛因、甲基安非他命（起
    訴書誤載為安非他命，下同）為毒品危害防制條例第2 條第
    2 項第1 、2 款規定之第一、二級毒品，不得販賣，竟基於
    販賣第一、二級毒品之犯意，於如附表所示之時間、地點，
    以如附表所示之方式，販賣如附表所示之海洛因、甲基安非
    他命予如附表所示之人，嗣於95年10月16日，在臺北縣泰山
    鄉○○路○ 段142 巷8 號4 樓之39租屋處，為警查獲，並扣
    得海洛因13包（淨重5.5 公克）、甲基安非他命2 包（淨重
    0.5 公克）、電子磅秤1 臺、甲基安非他命吸食器1 組、注
    射針筒2 支、玻璃球吸食器2 個、塑膠分裝杓2 支、分裝袋
    235 個、攪拌機1 臺及門號0000000000號行動電話1 支等物
    品。因認被告涉犯毒品危害防制條例第4 條第1 、2 項之販
    賣第一、二級毒品罪嫌。
二、按犯罪事實應依證據認定之，無證據不得認定犯罪事實；不
    能證明被告犯罪者，應諭知無罪之判決，刑事訴訟法第154
    條第2 項、第301 條第1 項分別定有明文。而認定不利於被
    告之事實，須依積極證據，苟積極證據不足為不利於被告事
    實之認定時，即應為有利於被告之認定，更不必有何有利之
    證據（最高法院30年上字第816 號判例要旨參照）。又檢察
    官對於起訴之犯罪事實，應負提出證據及說服之實質舉證責
    任。倘其所提出之證據，不足為被告有罪之積極證明，或其
    指出證明之方法，無從說服法院以形成被告有罪之心證，基
    於無罪推定之原則，自應為被告無罪判決之諭知（最高法院
    92年臺上字第128 號判例要旨參照）。
三、公訴人認被告涉犯販賣第一、二級毒品罪嫌，無非係以證人
    乙○○（冒名曾伊芳應訊）於警、偵訊時之證詞，及被告所
    持用門號0000000000號行動電話內留存之簡訊內容，暨在被
    告住租屋處扣得海洛因、甲基安非他命等毒品，為論斷之主
    要依據。訊據被告堅決否認有為販賣第一、二級毒品犯行，
    辯稱：乙○○曾向其要過毒品，為其拒絕，且警察要其等互
    咬別人販毒，乙○○才會為對其不利之供述；門號00000000
    00號行動電話係其持用，簡訊內容亦應與毒品有關，但其無
    法控制他人要不要傳送簡訊或傳何內容之簡訊，若其有販毒
    ，早已將各該簡訊刪除；至於扣案之海洛因、甲基安非他命
    ，係其購入供己施用，並非用以販賣等語。經查：
（一）檢察官認被告有為如附表編號1 、2 所示販賣毒品之犯行
      ，無非係以乙○○（冒名曾伊芳應訊）於95年10月17日警
      詢時，所稱：「我所施用之毒品均是向甲○○購買的；安
      非他命及海洛因毒品向甲○○買了6 次；詳細時間我忘記
      了，我都是以我行動電話0000000000號打給甲○○000000
      0000號之行動電話，問他有沒有東西，如果有的話，就叫
      我到他現在位於泰山鄉○○路○ 段142 巷8 號4 樓之39住
      處進行毒品交易，我通常向他以新臺幣1 千元購得安非他
      命及海洛因毒品。」、「95年10月16日早上約4 、5 時許
      ，我一樣以自己的手機撥打甲○○的手機門號0000000000
      號聯絡，詢問是否有硬的（安非他命）後，他說有，並叫
      我去他家拿，我向他拿了新臺幣2 千元的安非他命，約0.
      3 公克，便返家了。」云云（見95偵24152 偵查影卷第24
      頁），架構犯罪事實。惟乙○○於同日檢察官偵訊時，即
      已全盤否認該事，改稱：「（問：有無看到張嘉華向甲○○購買毒品？）沒有。」、「（問：為何在警詢時說，有
      看到張嘉華向甲○○購買毒品？）那是警察說我一定有看
      到。」等語（見95偵24152 偵查影卷第72頁）。乙○○（
      仍冒名曾伊芳應訊）於95年10月23日為警查獲，固再次指
      稱被告有販毒之事，惟云：「我願意指證甲○○有販毒行
      為，我約2 個月之前曾向他購買過2 、3 次毒品，大部分
      為購買安非他命，後來他都叫我幫他試海洛因毒品，除了
      有時候會拿一些金錢給我，還會拿海洛因毒品給我……。
      」（見95偵24152 偵查影卷第131-1 頁），說法與檢察官
      認定之犯罪事實，明顯不同。衡酌乙○○為上開不利被告
      之說詞時，均是假冒他人身分應訊，有內政部警政署刑事
      警察局鑑驗書2 份在卷可稽（見95偵24152 偵查影卷第17
      0 至178 頁），已難期待其能據實供述，而先後2 次所稱
      被告販毒之時間、地點、方式，差異甚大，當非單純記憶
      不清所致，說詞有重大瑕疵，且遍查全卷，就被告、乙○○是否確有以電話聯絡毒品交易等相關補強證據，付之闕
      如，顯難逕以乙○○前揭有瑕疵之說詞，認定被告有為如
      附表編號1 、2 所示之販賣毒品犯行。
（二）檢察官認被告涉有如附表編號3 至7 所示販賣毒品犯行，
      則係以被告自承為其所使用門號0000000000號行動電話內
      留存之簡訊內容為依據。然觀之各該簡訊內容，如附表編
      號3 所示行動電話傳送之簡訊內容為：「有男生嗎，要二
      個快來電」、「阿宏，你沒有男人，請把錢拿來，搞不接
      電話，晚上9 點之前」（見95偵24152 偵查影卷第45頁）
      ；如附表編號4 所示行動電話傳送之簡訊內容為：「洪董
      ：我是要和你說，有人要拿錢出來挺我，所以我要合你一
      起研究，要如何來辦這事情，你不要說出去，看完就刪改
      ，回我電話，OK」（見95偵24152 偵查影卷第44頁）；如
      附表編號5 所示行動電話傳送之簡訊內容為：「女孩一錢
      一萬二，空間差不多一比一。」（見95偵24152 偵查影卷
      第44頁）；如附表編號6 所示行動電話傳送之簡訊內容為
      ：「洪董：拜託一下，我現在很難過，真的很難過，拜託
      你來救一下我可以嗎？救了我，我一定會好好報答你，拜
      託拜託。」、「洪董：要不然這你趕快把東西送過來，如
      果好的話，現金交易，這樣可以嗎？」（見95偵24152 偵
      查影卷第43頁）；如附表編號7 所示行動電話傳送之簡訊
      內容為：「有跟你要一點女人，你還回說好，可是若像現
      在這樣！你這樣不是要我死，你是什麼心態！不然把錢還
      我，以後你沒有機會，給你有殺我的機會！」（見95偵24
      152 偵查影卷第42頁），用語均甚模糊，傳送各該簡訊之
      人目的為何？被告如何回應？實難揣斷。以此詰之證人即
      持用門號0000000000號行動電話之丙○○，所證：未曾向
      被告購買過毒品，所以傳上開簡訊，乃因彼此有金錢借貸
      關係，其急著要向被告要錢，故傳簡訊向被告催討等語（
      見本院卷第117 至120 頁），與簡訊文義非無差距，但即
      便所言不實，仍無從反推被告有販毒予丙○○。兼之，檢
      察官指稱被告販毒予各該傳簡訊之人，時間、地點、所販
      售毒品之種類、數量、金額俱不明確，尚難遽認被告有為
      如附表編號3 至7 所示之販賣毒品犯行。
（三）至被告為警查獲時，固扣得海洛因13包（淨重5.5 公克）
      、甲基安非他命2 包（淨重0.5 公克）、電子磅秤1 臺、
      甲基安非他命吸食器1 組、注射針筒2 支、玻璃球吸食器
      2 個、塑膠分裝杓2 支、分裝袋235 個、攪拌機1 臺等物
      品，檢察官並將之列為前述被告販賣第一、二級毒品犯行
      之佐證。然被告於95年10月16日為警查獲時，同時為警查
      獲施用第一、二級毒品犯行，上開物品，業經臺灣高等法
      院以95年度上訴字第4141號判決（見本院卷第148 至150
      頁），認定係屬被告施用第一、二級毒品所用之物，而分
      別諭知沒收銷燬及沒收確定；此外，本案犯罪事實原經檢
      察官併同被告所涉其他販賣毒品犯行提起公訴，後檢察官
      以被告所涉本案犯行，罪證不足，而以臺灣板橋地方法院
      檢察署檢察官96年度聲撤字第17號撤回起訴書（見95偵24
      152 偵查影卷第189 、190 頁）撤回起訴（按：此部分經
      檢察官依職權送再議，臺灣高等法院檢察署檢察長以96年
      度上職議字第6101號命令發回續查，檢察官偵查後，再行
      起訴，故有本案），其餘未撤回部分，則經臺灣高等法院
      以97年度上訴字第4133號判決（見本院卷第106 至110 頁
      ），認定販賣毒品罪嫌不足，另論以意圖販賣而持有第一
      級毒品罪，並就前揭扣案之海洛因13包（淨重5.5 公克）
      、電子磅秤1 臺、塑膠分裝杓2 支、分裝袋235 個、攪拌
      機1 臺，認係屬被告犯意圖販賣而持有第一級毒品罪所用
      之物，於該案諭知沒收銷燬及沒收在案。各該扣案物品既
      有特定用途，而檢察官認定本案被告販賣第一、二級毒品
      之行為均屬既遂，扣案之海洛因、甲基安非他命，自難認
      係被告販售予如附表所示之人所用，此等扣案物品，不足
      佐證被告有販賣毒品犯行。
四、綜上所述，檢察官就所指被告販賣第一、二級毒品之時間、
    地點、方式及販售毒品之種類、數量、金額，並不明確，所
    提出證人乙○○（應訊時冒名曾伊芳）於警、偵訊之證詞，
    亦前後矛盾、諸多瑕疵，門號0000000000號行動電話內留存
    之簡訊內容，則用語模糊，在無相關佐證之情形下，無從判
    斷傳送該簡訊之人用意為何及被告如何因應，均難採為不利
    被告認定之依據。本案尚乏積極證據足認被告有販賣第一、
    二級毒品之行為，揆諸前揭說明，即應為被告無罪之諭知。
    至前揭扣案之海洛因、甲基安非他命與被告本案犯行無直接
    相關，且經他案認定係被告為其他犯行所用之物，而諭知沒
    收銷燬在案，業如前述，衡諸起訴書將被告為警查獲時扣得
    之物品，包括施用毒品之工具全部列出，當僅是單純將扣案
    物品逐一羅列而已，並未就被告持有各該毒品之犯行起訴，
    本院尚不得就其持有毒品犯行予以審究，另為免訴或不受理
    諭知，併此敘明。
據上論斷，應依刑事訴訟法第301 條第1 項，判決如主文。
本案經檢察官陳伯均到庭執行職務。
中    華    民    國    97    年    12    月    26    日
                  刑事第十庭審判長法  官  林海祥
                                  法  官  楊博欽
                                  法  官  許炎灶
以上正本證明與原本無異。
如不服本判決應於收受判決後10日內向本院提出上訴書狀，並應
敘述具體理由；其未敘述上訴理由者，應於上訴期間屆滿後20日
內向本院補提理由書（均須按他造當事人之人數附繕本）「切勿
逕送上級法院」。
                                  書記官  屠衛民
中    華    民    國    97    年    12    月    26    日
附表：
┌──┬────┬────┬────┬───────────┬───────┐
│編號│交易時間│交易地點│交易對象│ 交    易    方    式 │交  易  內  容│
├──┼────┼────┼────┼───────────┼───────┤
│ 1  │95年9 月│臺北縣泰│乙○○  │以其門號0000000000號行│每次均以新臺幣│
│    │間某日起│山鄉明志│        │動電話，與持用門號0938│1 千元之價格，│
│    │共5 次  │路3 段14│        │477328號行動電話之曾淑│販售數量不詳之│
│    │        │2 巷8 號│        │芬，聯絡毒品交易事宜  │海洛因、甲基安│
│    │        │4 樓之39│        │                      │非他命        │
├──┼────┼────┼────┼───────────┼───────┤
│ 2  │95年10月│臺北縣泰│乙○○  │以其門號0000000000號行│以新臺幣2 千元│
│    │16日上午│山鄉明志│        │動電話，與持用門號0938│之價格，販售0.│
│    │4 、5 時│路3 段14│        │477328號行動電話之曾淑│3 公克之甲基安│
│    │許      │2 巷8 號│        │芬，聯絡毒品交易事宜  │非他命        │
│    │        │4 樓之39│        │                      │              │
├──┼────┼────┼────┼───────────┼───────┤
│ 3  │95年10月│不詳    │持用右列│以其門號0000000000號行│以不詳之價格，│
│    │9 日下午│        │行動電話│動電話，與持用以「徐得│販售數量不詳之│
│    │3 時20分│        │之不詳人│富」名義申請門號093278│海洛因、甲基安│
│    │許      │        │士      │3458號行動電話之不詳人│非他命        │
│    │        │        │        │士，以簡訊聯絡毒品交易│              │
│    │        │        │        │事宜                  │              │
├──┼────┼────┼────┼───────────┼───────┤
│ 4  │95年10月│不詳    │持用右列│以其門號0000000000號行│以不詳之價格，│
│    │12日上午│        │行動電話│動電話，與持用以「郭書│販售數量不詳之│
│    │1 時24分│        │之不詳人│妏」名義申請門號098287│海洛因、甲基安│
│    │許      │        │士      │6075（起訴書誤載為0913│非他命        │
│    │        │        │        │428963）號行動電話之不│              │
│    │        │        │        │詳人士，以簡訊聯絡毒品│              │
│    │        │        │        │交易事宜              │              │
├──┼────┼────┼────┼───────────┼───────┤
│ 5  │95年10月│不詳    │持用右列│以其門號0000000000號行│以不詳之價格，│
│    │13日（起│        │行動電話│動電話，與持用以「杜侑│販售數量不詳之│
│    │訴書誤載│        │之不詳人│融」名義申請門號091342│海洛因、甲基安│
│    │為12日）│        │士      │8963號行動電話之不詳人│非他命        │
│    │上午0 時│        │        │士，以簡訊聯絡毒品交易│              │
│    │48分許  │        │        │事宜                  │              │
├──┼────┼────┼────┼───────────┼───────┤
│ 6  │95年10月│不詳    │丙○○  │以其門號0000000000號行│以不詳之價格，│
│    │14日下午│        │        │動電話，與持用門號0918│販售數量不詳之│
│    │10時53分│        │        │257297（起訴書誤載為09│海洛因、甲基安│
│    │、翌日上│        │        │00000000）號行動電話之│非他命        │
│    │午0 時48│        │        │丙○○，以簡訊聯絡毒品│              │
│    │分      │        │        │交易事宜              │              │
├──┼────┼────┼────┼───────────┼───────┤
│ 7  │95年10月│不詳    │持用右列│以其門號0000000000號行│以不詳之價格，│
│    │15日上午│        │行動電話│動電話，與持用門號0917│販售數量不詳之│
│    │9 時9 分│        │之不詳人│128401號行動電話之不詳│海洛因、甲基安│
│    │許      │        │士      │人士，以簡訊聯絡毒品交│非他命        │
│    │        │        │        │易事宜                │              │
└──┴────┴────┴────┴───────────┴───────┘


司法院資訊處製作；財團法人民間司法改革基金會備份。
